---
title: "Visual analytics of hotel bookings data"
author: "Stefan Anca"
output:
  html_document: default
  pdf_document: default
---

## Cargar packages necesarios

```{r packages, warning=FALSE}
library("ggmosaic")
library("ggplot2")
library("fitdistrplus")
library("MASS")
library("survival")
library("ggstatsplot")
library("tidyverse")
```

## Carga de datos y preprocesamiento de los ejercicios y los que ya vienen en el notebook

En vez de ejecutar todo el notebook cada vez, ejecuto solo los comandos que modifican los datos para partir con ellos tal y como los deja el script que se nos proporciona.

```{r load data, warning=FALSE}
x=read.csv("hotel_bookings.csv", stringsAsFactors = T)
x=x[x$adults<10,]
x=x[x$children<10,]
x=x[x$babies<10,]
x[is.na(x$children),'children']=0
x=x[x$adr>0 & (x$stays_in_week_nights+x$stays_in_weekend_nights)>0 & (x$adults+x$children+x$babies)>0 & !is.na(x$children),]
x$dia=as_date(paste0(x$arrival_date_year,'-',x$arrival_date_month,'-',x$arrival_date_day_of_month))

x$tipo=ifelse(x$stays_in_weekend_nights==0, "work",
       ifelse(x$stays_in_week_nights==0, "weekend",
       ifelse(x$stays_in_week_nights==1 & wday(x$dia)==6, "weekend",
       ifelse(x$stays_in_week_nights==5 & (x$stays_in_weekend_nights==3 | x$stays_in_weekend_nights==4), "package",
       ifelse(x$stays_in_week_nights<=5 & x$stays_in_weekend_nights<3, "work+rest",
       "rest")))))
```


# ANÁLISIS PARA LA PEC

**Analisis de las variables cuantitativas**

Para la analítica visual usaré histogramas de las distintas variables, para poder conocer su aspecto.

```{r, warning=FALSE}
cuantitativas <- x[, sapply(x, is.numeric)]

par(mfrow = c(1,4))
for (i in 1:ncol(cuantitativas)) {
  hist(cuantitativas[[i]], 
       main = paste0(colnames(cuantitativas)[i]), 
       xlab = colnames(cuantitativas)[i], 
       col = "lightblue", 
       border = "black")
}
```

**Analisis de las variables cualitativas**

Para la analítica visual de estas, simplemente he creado gráficas de barras de algunas.

```{r}
barplot(table(x$meal))
```


```{r}
barplot(table(x$customer_type))
```

```{r}
barplot(table(x$distribution_channel))
```

Para alguna variables también he probado otro tipo de opciones, como una simple tabla cruzada.


```{r}
table(x$country)
```
Vemos como USA tiene 2085 casos y CN tiene 1275 (Enlace evidenciando que el código "CN" pertenece a China: https://www.iso.org/obp/ui/#iso:code:3166:CN)

**Creación de algunas figuras usadas para crear la infografía**

```{r, warning=FALSE}
# La primera va a ser un treemap
library(treemap)
country_freq <- data.frame(table(x$country))

# Los paises que no aporten al menos 100 turistas anuales, serán agrupados en una única categía
min_threshold <- 100

# Creación una nueva columna que etiquete países con menos del umbral como "Otros"
country_freq$Group <- ifelse(country_freq$Freq < min_threshold, "Casos minoritarios", as.character(country_freq$Var1))

# Filtrado de estos casos
casos_minoritarios <- country_freq[country_freq['Group']=='Casos minoritarios',]

# Agrupar los datos: sumar las frecuencias por grupo
country_freq_grouped <- aggregate(Freq ~ Group, data = country_freq, sum)

# Ordenar por frecuencia descendente
country_freq_grouped <- country_freq_grouped[order(-country_freq_grouped$Freq), ]



# Asignar colores específicos a ciertos grupos
custom_colors <- c(
  "CN" = "lightcoral",
  "USA" = "lightcoral"
)

# Asignar colores por defecto para los demás
default_palette <- colorRampPalette(colors = c("lightblue", "#90EE90"))
country_freq_grouped$Color <- ifelse(
  country_freq_grouped$Group %in% names(custom_colors),
  custom_colors[country_freq_grouped$Group],
  default_palette(nrow(country_freq_grouped)) # Colores para los demás
)

# Código para exportar con alta calidad la imagen con la que representaré las frecuencias
#png("treemap.png", width = 3000, height = 2000, res = 300)

# Creación de un treemap
treemap(
  country_freq_grouped,
  index = "Group",         # Categorías
  vSize = "Freq",          # Tamaño
  vColor = "Color",        # Colores personalizados
  type = "color",          # Usa colores definidos
  title = "Distribución de Frecuencias | Casos totales = 117397"
)

# Cierre y guardado del archivo
#dev.off()
```


# Comparativa USA-China

```{r}
china_data <- x[x['country']=='CN',]
usa_data <- x[x['country']=='USA',]


# Calcular el rango combinado para ADR
common_range <- range(c(china_data$adr, usa_data$adr), na.rm = TRUE)

# Crear bins comunes
breaks <- seq(common_range[1], common_range[2], length.out = 15) 

# Calcular histogramas en frecuencia relativa
china_hist <- hist(china_data$adr, breaks = breaks, plot = FALSE)
usa_hist <- hist(usa_data$adr, breaks = breaks, plot = FALSE)

china_rel_freq <- china_hist$counts / sum(china_hist$counts)  # Frecuencia relativa
usa_rel_freq <- usa_hist$counts / sum(usa_hist$counts)        # Frecuencia relativa

# Calcular densidades
china_density <- density(china_data$adr, na.rm = TRUE)
usa_density <- density(usa_data$adr, na.rm = TRUE)

# Ajustar densidades al área del histograma
china_density$y <- china_density$y * max(china_rel_freq) / max(china_density$y)
usa_density$y <- usa_density$y * max(usa_rel_freq) / max(usa_density$y)

# Dibujar el histograma para China
plot(china_hist$mids, china_rel_freq, type = "h", col = rgb(0.1, 0.2, 0.8, 0.5), 
     lwd = 15, main = "Distribución de ADR con Frecuencia Relativa y Densidad", 
     xlab = "ADR", ylab = "Frecuencia Relativa", 
     xlim = common_range, ylim = c(0, max(china_rel_freq, usa_rel_freq, china_density$y, usa_density$y) + 0.02))

# Superponer el histograma para USA
lines(usa_hist$mids, usa_rel_freq, type = "h", col = rgb(0.2, 0.8, 0.2, 0.5), lwd = 15)

# Agregar las curvas de densidad
lines(china_density, col = "blue", lwd = 2)
lines(usa_density, col = "green", lwd = 2)

# Agregar una leyenda
legend("topright", legend = c("China - Histograma", "USA - Histograma", "China - Densidad Normalizada", "USA - Densidad Normalizada"),
       fill = c(rgb(0.1, 0.2, 0.8, 0.5), rgb(0.2, 0.8, 0.2, 0.5), NA, NA),
       border = NA, lty = c(NA, NA, 1, 1), col = c(NA, NA, "blue", "green"), lwd = c(NA, NA, 2, 2))

```



```{r, warning=FALSE}
# Unión de datos de ambos paises
china_usa <- rbind(china_data, usa_data)
# Cambio de la etiqueta "CN", por "China"
china_usa$country <- as.character(china_usa$country)
china_usa$country[china_usa$country == "CN"] <- "China"

# Creación de boxplots de la variable "lead_time" para cada
library(ggpubr)
ggboxplot(
  china_usa,
  x = "country",
  y = "lead_time",
  fill = "country",
  palette = c("skyblue", "lightgreen"),
  outlier.shape = 16,
  outlier.size = 2
) +
  labs(
    title = "Días de antelación de la reserva por país",
    x = "Country",
    y = "Lead Time"
  ) +
  theme_pubclean() +
  theme(
    plot.title = element_text(hjust = 0.5, size = 14, face = "bold"),
    axis.text.x = element_text(angle = 45, hjust = 1)
  )
```


## Preparación de los datos para el gráfico interactivo

Para hacer un gráfico interactivo en infogram, he preparado los datos en el formato requerido desde R. El formato que se obtiene es uno en el que las columnas representan a cada país, y las filas a cada categoría, de modo que en cada celda, se muestra el conteo de una categoría especifica en un país en concreto.

El output obtenido recibió algún tratamiento adicional en Excel (cambios de algunos nombres y elminación de algunos casos poco infomativos).

```{r}
count_customer_type <- china_usa %>%
  group_by(country, customer_type) %>%
  summarize(Frecuencia = n(), .groups = "drop") %>%
  pivot_wider(
    names_from = country,
    values_from = Frecuencia,
    values_fill = list(Frecuencia = 0)
  )

count_customer_type

count_market_segment <- china_usa %>%
  group_by(country, market_segment) %>%
  summarize(Frecuencia = n(), .groups = "drop") %>%
  pivot_wider(
    names_from = country,
    values_from = Frecuencia,
    values_fill = list(Frecuencia = 0)
  )

count_meal <- china_usa %>%
  group_by(country, meal) %>%
  summarize(Frecuencia = n(), .groups = "drop") %>%
  pivot_wider(
    names_from = country,
    values_from = Frecuencia,
    values_fill = list(Frecuencia = 0)
  )

count_meal

count_tipo <- china_usa %>%
  group_by(country, tipo) %>%
  summarize(Frecuencia = n(), .groups = "drop") %>%
  pivot_wider(
    names_from = country,
    values_from = Frecuencia,
    values_fill = list(Frecuencia = 0)
  )

count_tipo
```

```{r}
# Código para exportar los dataframes a un archivo Excel con múltiples hojas
#library(writexl)
#write_xlsx(list(
#              CustomerType = count_customer_type,
#              Meal = count_meal,
#              Tipo = count_tipo,
#              MarketSegment = count_market_segment
#              ),
#           path = "output.xlsx")
```




